臺灣高等法院臺中分院刑事判決
110年度上易字第851號
上  訴  人  
即  被  告  何俊霖



上列上訴人因詐欺案件，不服臺灣臺中地方法院110年度易字第1
204號中華民國110年9月3日第一審判決（起訴案號：臺灣臺中地
方檢察署110年度偵緝字第306號），提起上訴，本院判決如下：
    主  文
原判決撤銷。
何俊霖犯如附表編號1、2所示之罪，各處如附表編號1、2「主
  文欄」所示之刑，應執行有期徒刑伍月，如易科罰金，以新臺
  幣壹仟元折算壹日。緩刑貳年。
    犯罪事實
一、何俊霖於民國109年2月底某日，透過網路交友軟體結識喻○
    華後，竟先、後2次各別起意，分別為下列之行為：
(一)何俊霖於109年1月間，向不知情之張○誠承租位於臺北市○○
    區○○○路0段000巷00弄00號10樓之5之房屋，約定每月租金新
    臺幣（下同）3萬6000元，嗣因無力支付房租，竟基於詐欺
    得利之為自己不法利益意圖之犯意，於109年3月27日上午9
    時30分許，以通訊軟體傳微信（起訴書誤載為LINE，應予更
    正）傳送訊息向喻○華佯稱：伊購買衣物現金不足云云，向
    喻○華借款3萬6000元，並提供不知情之房東張○誠之女張○涵
    申設之上海商業銀行○○分行帳號00000000000000號帳戶（下
    稱上海商銀帳戶）予喻○華作為轉帳之帳戶，使喻○華因而陷
    於錯誤，於同日上午10時43分許，以自動櫃員機轉帳3萬600
    0元至前揭上海商銀帳戶，何俊霖乃因此獲得免於支付1個月
    房租之不法利益。
(二)何俊霖另因詐欺案件，經臺灣臺北地方檢察署（下稱臺北地
    檢署）於109年3月31日發布通緝，嗣為警緝獲並解送臺北地
    檢署，由該署檢察官准以保證金7萬元具保，經其聯繫不知
    情之友人彭○材（起訴書誤載為彭○才，應予更正）於109年4
    月6日到場代為繳納保證金7萬元，詎何俊霖為償還前開款項
    ，竟另行基於詐欺取財之為自己不法所有意圖之單一接續犯
    意，於自其於109年4月6日因上開案件交保後起至同年月28
    日止之期間內，先以電話向喻○華假稱：其因昨日在臺北酒
    駕之案件，現在臺北的法庭內，需借款10萬元辦理交保云云
    ，惟因喻○華回以其人在臺中、無法前往臺北等語，其乃復
    於一周內之某時，承前接續犯意，再次以FACETIME語音通話
    向喻○華接續騙稱：伊為向檢察官疏通以消除上開酒駕之刑
    案紀錄，要借款10萬元，且所借款項將連同先前之欠款於10
    9年5月10日全部清償云云（起訴書誤認其係於109年4月28日
    1次以LINE通訊軟體傳送訊息而為詐騙，應予更正），使喻○
    華陷於錯誤，而在址設臺中市○區○○○路0段00號之○○○燒肉店
    內，交付其現金10萬元。嗣因何俊霖屆期未償還款項，且經
    喻○華屢次催討均未獲置理，始知受騙而報警處理，方為警
    查悉上情。
二、案經喻○華訴由臺中市政府警察局第二分局報請臺灣臺中地
    方檢察署檢察官偵查起訴。
    理  由
一、證據能力方面：
    按刑事訴訟法第159條之5規定：「（第1項）被告以外之人
    於審判外之陳述，雖不符前4條之規定，而經當事人於審判
    程序同意作為證據，法院審酌該言詞陳述或書面陳述作成時
    之情況，認為適當者，亦得為證據。（第2項）當事人、代
    理人或辯護人於法院調查證據時，知有第159條第1項不得為
    證據之情形，而未於言詞辯論終結前聲明異議者，視為有前
    項之同意」，其立法意旨在於傳聞證據未經當事人之反對詰
    問予以核實，原則上先予排除，惟若當事人已放棄詰問或未
    聲明異議，基於證據資料愈豐富，愈有助於真實發現之理念
    ，且強化言詞辯論原則，法院自可承認該傳聞證據例外擁有
    證據能力。經查，有關下述所引用未符合刑事訴訟法第159
    條之1至第159條之4所示之證據，業經本院於審理時當庭直
    接提示而為合法之調查，檢察官及上訴人即被告何俊霖（下
    稱被告）均未於言詞辯論終結前聲明異議（見本院卷第77至
    95頁），本院審酌前開證據作成或取得之狀況，並無非法或
    不當取證之情事，故認為適當而均得以作為證據，是前開證
    據依刑事訴訟法第159條之5之規定，均具有證據能力。
二、訊據被告對於上揭事實均坦承不諱（見本院卷第82至83頁、
    第94頁），且查：
(一)前開被告如犯罪事實欄一、(一)、(二）所示詐欺得利及接
    續詐欺取財各1次之犯行，除據被告於本院審理時坦認其情
    外，復有證人即告訴人喻○華於本院審理時（見本院卷第87
    至95頁）、證人張○涵於警詢時（見109年度偵字第32706號
    卷第19至21頁）之證述在卷可稽，並有「帳戶明細資料查詢
    」、「台幣活期存款往來明細」（見109年度偵字第32706號
    卷第31、33頁）、內政部警政署反詐騙諮詢專線紀錄表（見
    109年度偵字第32706號卷第35至36頁）、告訴人喻○華所提
    出其與被告於109年3月27日之微信對話內容（見109年度偵
    字第32706號卷第37頁）、房屋租賃契約書影本（見109年度
    偵字第32706號卷第81至99頁）、交保資料簡表及通緝簡表
    （見110年度偵緝字第306號卷第195、197頁）在卷可憑，足
    認被告前開自白與事實相符，確屬可信。被告於原審坦認上
    揭犯行後，於其所提「刑事聲明上訴暨理由狀」中，仍載認
    伊於上開如犯罪事實欄一、(一)、(二)所示時間，有以與實
    際用途不同之不實原因要求告訴人喻○華匯款及交付現金，
    惟推稱：伊係無心或怕告訴人喻○華擔憂，始未吐實云云，
    非為可採，仍應以被告於原審及本院審理時之自白較為可信
    ，併此說明。
(二)又被告如犯罪事實欄一、(二)所為，係於自其於109年4月6
    日交保後起至同年月28日止內之期間內，先以電話向告訴人
    喻○華假稱：其因昨日在臺北酒駕之案件，現在臺北法庭內
    ，需款10萬元交保云云，惟因告訴人喻○華回以其人在臺中
    、無法前往臺北等語，其乃復接續於一周內之某時，承前接
    續犯意，再次以FACETIME語音通話向告訴人喻○華騙稱：伊
    為向檢察官疏通以消除上開酒駕之刑案紀錄，要借款10萬元
    ，且所借款項將連同先前之欠款於109年5月10日全部清償云
    云，使告訴人喻○華陷於錯誤，而在址設臺中市○區○○○路0段
    00號之○○○燒肉店，交付被告現金10萬元等情，已據證人即
    告訴人喻○華於本院審理時證述明確（見本院卷第87至95頁
    ），而依告訴人喻○華先前於偵訊時所提出被告於109年4月2
    8日傳送予告訴人喻○華之微信訊息（見109年度偵字第32706
    號卷第53頁），被告雖有向告訴人喻○華表示要拿10萬元，
    但並未在訊息中表明要向告訴人喻○華拿10萬元之原因，由
    此益徵證人即告訴人喻○華於本院審理時證述被告係先、後2
    次以語音電話向其以上情而為佯騙等語，應屬實情，且業據
    被告於本院審理時表明認罪（見本院卷第94頁），足為可信
    。檢察官起訴書於其犯罪事實欄一、(二)中，誤載被告係於
    109年4月28日1次以LINE通訊軟體傳送訊息向告訴人喻○華詐
    騙等語，有所誤會，應予更正。
(三)基上所述，本件事證明確，被告前揭如犯罪事實欄一、(一)
    所示詐欺得利及如犯罪事實欄一、(二)所示詐欺取財各1次
    之犯行，均足認定。
三、法律適用方面：
(一)按刑法第339條第1項、第2項分別規定詐欺取財罪及詐欺得
    利罪，前者之行為客體係指財物，後者則指取得債權、免除
    債務、延期履行債務或提供勞務等財物以外之財產上不法利
    益（最高法院86年度台上字第3534號刑事判決參照）。
(二)核被告如犯罪事實欄一、(一)所為，係犯刑法第339條第2項
    之詐欺得利罪；又其如犯罪事實欄一、(二)所為，則係犯刑
    法第339條第1項之詐欺取財罪。
(三)被告如犯罪事實欄一、(二)先、後2次詐騙告訴人喻○華而使
    其交付現金10萬元，係於密接之時間本於同一目的所為，且
    侵害同一法益，各行為之獨立性極為薄弱，依一般社會健全
    觀念，在時間差距上，難以強行分開，在刑法評價上，以視
    為數個舉動之接續施行，合為包括之一行為予以評價較為合
    理，應僅論以詐欺取財之接續犯一罪。
(四)被告所為上開詐欺得利、詐欺取財各1罪（共計2罪），犯意
    各別，行為時間及手段互異，應予分論併罰。
四、本院將原判決撤銷改判之說明：
(一)原審認被告所為前開詐欺得利、詐欺取財各1次犯行之事證
    俱屬明確，而均予論罪科刑，固非無見。惟查：１、被告如
    犯罪事實欄一、(二)所為詐欺取財犯行，係先、後2次以語
    音電話向告訴人喻○華接續佯騙，已據本判決依據證人即告
    訴人喻○華於本院審理時之證詞及被告之自白等事證認定如
    前；原判決就此部分之事實，誤載係被告於109年4月28日以
    微信傳送訊息而向告訴人喻○華假稱借款之不實原因等語，
    有所未合。２、又被告上訴本院後，已於本院審理時表明願
    意就本案當庭支付賠償告訴人喻○華合計15萬元，且經告訴
    人喻○華表示同意並當場點收被告交付之現金15萬元，而就
    本件民事部分達成和解並為賠償，有本院審理筆錄1份（見
    本院卷第83頁）在卷可明；原判決未及審酌被告前開上訴本
    院後業與告訴人喻○華就本案民事部分和解成立，並已給付
    全部賠償金額15萬元之情，作為被告有利之量刑事由，及據
    此斟酌是否沒收被告之犯罪所得，稍有未合。被告上訴內容
    其中以上開理由欄二、(一)所示「刑事聲明上訴暨理由狀」
    之說詞，推稱伊如犯罪事實欄一、(一)、(二)所為，或係出
    於無心、或係因怕告訴人喻○華擔憂云云，依本判決上揭理
    由欄二、(一)所示之有關事證及說明，非有理由。又被告上
    訴意旨徒以其年紀、素行、學經歷、已坦承犯行之犯罪後態
    度，及以業經證人即告訴人喻○華於本院審理作證時堅為否
    認之其自述曾於原審開庭時攜帶15萬元現金到庭要與告訴人
    喻○華和解（證人即告訴人喻○華此部分證述，參見本院卷第
    44、87頁）等情，泛為爭執原判決量刑過重部分，因俱未依
    法指摘原判決有何足以影響於其量刑本旨之違法或不當，亦
    為無理由。惟被告上訴以其有心與告訴人喻○華就本案民事
    部分達成和解，且確於本院審理時就本件民事部分與告訴人
    喻○華和解成立，並當場給付全部之賠償金額15萬元，請求
    作為其量刑之參考事項，於法則非無理由，且原判決關於其
    如犯罪事實欄一、(二)所示詐欺取財部分，併有本段上揭１
    所示事實認定之瑕疵存在，及其就被告所為詐欺得利、詐欺
    取財犯行之沒收部分，亦有前開２所示之未及斟酌事項，自
    應由本院將原判決關於對被告所處詐欺得利、詐欺取財之各
    1罪及其沒收部分均予撤銷改判，至原判決所定應執行刑因
    已失所依附，亦應併予撤銷之。
(二)爰審酌被告於本案行為前未曾有前案紀錄之素行（有臺灣高
    等法院被告前案紀錄表1份在卷可考），犯罪之動機、目的
    係為圖一己不法之利益或本於為自己不法所有之意圖，其行
    為時已為年滿00歲之成年人，自述大學畢業、家庭經濟小康
    之智識程度、生活狀況（以上參見110年度偵緝字第306號卷
    第21頁之被告警詢筆錄「受詢問人」欄所載），被告正值青
    壯，不思以正當途徑獲取所需，竟以詐欺方式謀得不法利益
    及所得，其如犯罪事實欄一、(一)、(二)所示詐欺得利、詐
    欺取財之手段、情節，對告訴人喻○華所生之損害，及其犯
    罪後坦承犯行，並已於本院審理時就本案之民事部分與告訴
    人喻○華達成和解，且已當庭給付全部之賠償金額15萬元之
    犯罪後態度（參見本院卷第83頁）等一切情狀，就被告所為
    前開詐欺得利、詐欺取財各1次之犯行，分別量處如附表編
    號1、2「主文欄」所示之刑，及均併為諭知易科罰金之折算
    標準，並定其應執行刑如主文第二項所示，及併為諭知易科
    罰金之折算標準，以示懲儆。而被告前未曾因故意犯罪而受
    有期徒刑以上刑之宣告，有臺灣高等法院被告前案紀錄表在
    卷可按，本院酌以被告坦承前開詐欺得利、詐欺取財各1次
    之犯行，且於本院審理時業就本件民事部分與告訴人喻○華
    達成和解，並已給付全部之賠償金額15萬元（詳如前述）等
    犯罪後態度，堪認被告犯後已有悔意，經此科刑教訓後，當
    知所警惕而無再犯之虞，且經告訴人喻○華於本院審理時表
    明同意給予被告緩刑之宣告（見本院卷第84頁），因認被告
    所受宣告之刑，以暫不執行為適當，爰併予宣告緩刑2年，
    以啟自新。
(三)本院不予宣告沒收之說明： 　　
　　被告因犯如犯罪事實欄一、(一)所示詐欺得利罪所獲得之不
    法利益3萬6000元，及為如犯罪事實欄一、(二)所示詐欺取
    財罪所取得之現金10萬元，固均為被告之犯罪所得；然被告
    已於本院審理時與告訴人喻○華就本件民事部分和解，並賠
    償給付告訴人喻○華超逾上開犯罪所得之15萬元（參見前述
    ），堪認被告已將其向告訴人喻○華詐欺所取得之不法利益3
    萬6000元及現金10萬元，均返還予告訴人喻○華，依刑法第3
    8條之1第5項之規定，自無庸予以宣告沒收或追徵其價額。
據上論斷，應依刑事訴訟法第369條第1項前段、第364條、第299
條第1項前段（依判決格式簡化原則，僅引用程序法條文），判
決如主文。
本案經檢察官陳旻源提起公訴，檢察官劉家芳到庭執行職務。
中　　華　　民　　國　　110 　年　　12　　月　　23　　日
                  刑事第十二庭  審判長法　官  張國忠
                                      法　官  高文崇
                                      法　官  李雅俐
以上正本證明與原本無異。
不得上訴。
                                      書記官  詹于君

中　　華　　民　　國　　110 　年　　12　　月　　23　　日
附錄論罪科刑法條：
刑法第339條：
意圖為自己或第三人不法之所有，以詐術使人將本人或第三人之
物交付者，處5年以下有期徒刑、拘役或科或併科50萬元以下罰
金。
以前項方法得財產上不法之利益或使第三人得之者，亦同。
前2項之未遂犯罰之。

附表：
編號 犯罪事實 主文欄 １ 如犯罪事實欄一、(一)所示 何俊霖犯詐欺得利罪，處有期徒刑貳月，如易科罰金，以新臺幣壹仟元折算壹日。 ２ 如犯罪事實欄 一、(二)所示 何俊霖犯詐欺取財罪，處有期徒刑肆月，如易科罰金，以新臺幣壹仟元折算壹日。